【裁判字號】    98,交聲,545
【裁判日期】    981009
【裁判案由】    聲明異議
【裁判全文】
臺灣臺南地方法院交通事件裁定         98年度交聲字第545號
移送機關    交通部公路總局嘉義區監理所臺南監理站
異議人即
受處分人    甲○○
上列異議人即受處分人因違反道路交通管理處罰條例案件，對於
交通部公路總局嘉義區監理所臺南監理站98年4月15日所為之裁
決處分（處分案號：嘉監南字第裁74-S00000000號）聲明異議，
本院裁定如下：
    主    文
異議駁回。
    理    由
一、原處分意旨略以：受處分人即異議人甲○○（下稱異議人）
    於民國98年3月4日9時42分許，騎乘車牌號碼559-CKW號重機
    車，行經臺南市○○路與五妃街口時，因闖紅燈（紅燈時由
    永福路左轉五妃街），經臺南市警察局第二分局南門派出所
    警員攔停製單舉發，嗣由移送機關即交通部公路總局嘉義區
    監理所臺南監理站（下稱原處分機關）以其違規事證明確，
    依道路交通管理處罰條例第53條第1項、第63條第1項第3款
    （原處分漏載第1項第3款）及道路交通管理事件統一裁罰基
    準表之規定，裁處異議人罰鍰新臺幣（下同）1,800元並記
    違規點數3點。
二、聲明異議意旨略以：本件舉發地點距離該路口之交通號誌甚
    遠，且該路口交通號誌被行道樹遮掩，警察人員顯無法確認
    該交通號誌之情況。如今警察卻以機率方式逕行攔截異議人
    而認異議人有闖紅燈之行為，又無照片或攝影可證，如此擴
    大其權力，實已變成行政機關權力之濫用，為此聲明異議，
    請求撤銷原處分等語。
三、按汽車駕駛人，行經有燈光號誌管制之交岔路口闖紅燈者，
    處1,800元以上5,400元以下罰鍰，並記違規點數3點，道路
    交通管理處罰條例第53條第1項及第63條第1項第3款分別定
    有明文。
四、經查：
  (一)異議人於前開時間騎乘其所有車牌號碼559-CKW號重機車經
    過上揭地點時，在該處路口號誌燈仍亮紅燈時，自永福路左
    轉五妃街行駛，為臺南市警察局第二分局南門派出所警員攔
    停製單舉發，嗣經原處分機關依法裁處如前等情，有臺南市
    警察局98年3月4日南市警交字第S00000000號舉發通知單及
    原處分機關98年4月15日嘉監南字第裁74-S00000000號處分
    書各1紙附卷可稽。
  (二)又本件經證人即舉發員警黃郁倫於本院98年6月10日調查時
    到庭結證稱：「（提示舉發單並問：本件是否由你舉發？情
    形如何？）是的。當天早上我與另一位警員各騎機車巡邏，
    由五妃街東向西行駛，當時我們的方向是綠燈，要到五妃街
    與永福路交岔口時，看到異議人由永福路左轉五妃街，他的
    燈號是紅燈。我們就迴車在五妃街把他攔停告知他違規。」
    「在攔停前就看到異議人左轉過來，當時我們的號誌就是綠
    燈，攔停後我們有明確告訴他說他闖紅燈，當時他也沒有表
    示任何意見或有爭執。」「永福路方向的號誌應該不會有路
    樹擋住號誌的情況，那裡人車很多，容易發生事故，告發當
    時也有告知違規人違規事實。」等語在卷（見本院該日訊問
    筆錄）；另經本院依職權向台南市政府交通處函查該交岔路
    口號誌之設定情形之結果，該處路口在98年3月4日並無維修
    紀錄，於上午8時45分至11時45分之時段中，號誌時相設定
    為普通二時相，週期設定為80秒，其間第一時相為永福路綠
    燈33秒、黃燈3秒、全紅2秒（第一時相中五妃街皆為紅燈）
    ，第二時相為五妃街綠燈37秒、黃燈3秒、全紅2秒（第二時
    相中永福路皆為紅燈），有台南市政府交通處98年6月23日
    南交處工字第09817037340號函在卷可稽。依據台南市政府
    交通處函文可知證人即舉發員警黃郁倫當時所行駛之五妃街
    號誌與異議人所行駛之永福路號誌正恰相反，亦即證人即舉
    發員警黃郁倫當時所行駛之五妃街號誌為綠燈時，異議人所
    行駛之永福路號誌則為紅燈，因此，證人即舉發員警黃郁倫
    證稱其確定其當時之號誌是綠燈，自足認異議人當時之號誌
    為紅燈，而製單舉發之員警黃郁倫為依法執行勤務之警員，
    與異議人毫無怨懟，衡情當無自陷偽證罪而構詞誣賴異議人
    之理，其證詞應可採信，異議人確有上揭違規行為甚明。原
    處分機關對於依處罰條例科處行政罰事件，就其業已履踐相
    關正當法律程序，以及人民應受處罰之客觀違反法令行為，
    已負證明之責，異議人就已為相當證明之前開事項，若主張
    欠缺主觀歸責條件或為其他抗辯，即須就其所辯提出反證，
    惟對於前開應為舉證事項，並非不得以執行查察取締勤務人
    員，依據調查人證之程序，使就親歷事實提供不可替代之證
    明方法。是此，異議人雖以前情置辯，然異議人並未有上開
    違規乙節，並未提出確實事證以供本院調查，是其所辯尚非
    可信。
  (三)至異議人另主張該路口交通號誌被行道樹遮掩，警察人員顯
    無法確認該交通號誌之情況等語，本院審酌臺南市警察局第
    二分局98年5月14日南市警二交字第09842165900號函所附五
    妃街與永福路口之號誌照片並無遭行道樹遮掩而無法辨識之
    情形，至於異議人提出之照片乃係距離號誌相當遠之地方所
    拍攝，又係黑白列印之照片，實難以異議人提出之照片認定
    本件舉發員警無法確認該交通號誌之情況，況證人即舉發員
    警黃郁倫已具結證稱其確認其當時所行駛之五妃街號誌為綠
    燈，業如上述，是異議人此部分之主張，自無可採。
  (四)又異議人主張舉發警察以機率方式逕行攔截異議人而認異議
    人有闖紅燈之行為，又無照片或攝影可證，如此擴大其權力
    ，實已變成行政機關權力之濫用等語，惟按警方取締交通違
    規事件時，其以照相、錄影方式取證者，固足為違規之證明
    ，惟鑑於交通違規事實往往驟然而現、稍縱即逝，若硬性要
    求舉發員警不分違規情節一律必須預留證據，俾便事後提出
    供法院審查，除有現實技術可行性之困難外，將大幅提高交
    通管理之行政成本，並嚴重削弱道路交通管理之行政效能，
    此絕非立法者制定道路交通管理法規之本意。是縱員警舉發
    本件違規之時並未完整採證，然對於未依號誌行駛之瞬間違
    規事件，係有賴員警發現違規情事而掣單舉發，尚難期待舉
    發員警迅即拍照存證或為其他之舉證，況異議人之違規行為
    既經本件製單之員警黃郁倫於本院調查時結證在卷，且其所
    述內容並無何矛盾或違背經驗法則之處，自得作為證據而為
    本院判斷之依據，是異議人此部分之主張，應屬無據。
  (五)綜上所述，異議人於前揭時、地，有駕車闖紅燈（紅燈左轉
    ）之違規事實明確，原處分機關依據道路交通管理處罰條例
    第53條第1項、第63條第1項第3款及道路交通管理事件統一
    裁罰基準表之規定，裁處異議人罰鍰1,800元，並記違規點
    數3點，於法核無違誤。本件異議為無理由，應予駁回。
五、據上論結，應依道路交通管理處罰條例第87條第2項、道路
    交通案件處理辦法第19條，裁定如主文。
中    華    民    國    98    年    10    月    9     日
                    交通法庭  法  官 張家瑛
以上正本證明與原本無異。
如不服本裁定，應於收受送達後5日內向本院提出抗告狀。（應
附繕本）
                              書記官 李淑惠
中    華    民    國    98    年    10    月    12    日


司法院資訊處製作；財團法人民間司法改革基金會備份。
